【裁判字號】    97,交抗,767
【裁判日期】    970630
【裁判案由】    違反道路交通管理處罰條例
【裁判全文】
臺灣高等法院交通事件裁定             97年度交抗字第767號
抗  告  人
即受處分人  甲○○
上列抗告人因違反道路交通管理處罰條例案件，不服臺灣板橋地
方法院，中華民國97年4月22日所為裁定（97年度交聲字第118號
），提起抗告，本院裁定如下：
    主  文
抗告駁回。
    理  由
一、原裁定意旨略以：受處分人甲○○於民國96年8月13日上午8
    時20分許，駕駛其所有之車牌號碼F8-9826號自用小客車，
    在國道三號高速公路南下土城出口匝道處，違規跨越槽化線
    行駛，經內政部警政署國道公路警察局第六警察隊樹林分隊
    執勤員警以科學儀器照相採證予以逕行舉發。原處分機關交
    通部公路總局台北區○○○○道路交通管理處罰條例第33條
    第1項第13款、第63條第1項第1款（原裁決書漏未記載第1項
    第1款，惟不影響其裁決效力）及違反道路交通管理事件統
    一裁罰基準表（於期限內到案聽候裁決者）之規定，裁處罰
    鍰3000元，並記違規點數1點。查異議人確有駕車行駛於高
    速公路，未依標線指示行車之違規行為，原處分機關據以裁
    罰，依法並無違誤，異議應予駁回等語。
二、抗告意旨略以：當時情況是絕對方便警方攔截，更宜前來指
    揮疏導交通，不偏袒解釋為「不宜當場攔截」。又本人在右
    邊車道阻塞約半小時，合理懷疑前方有交通事故，眼見上班
    已經遲到，又無人前來指揮疏導交通，難道還要繼續等嗎？
    任警方以偷拍方式，無法改善交通，爰請撤銷原裁定云云。
三、按汽車駕駛人之行為，經以科學儀器取得證據資料證明其行
    為違規，當場不能或不宜攔截製單舉發者，得逕行舉發；前
    項第七款之科學儀器應採固定式，並定期於網站公布其設置
    地點，但汽車駕駛人之行為屬跨越槽化線，不在此限。第一
    項逕行舉發，應記明車輛牌照號碼、車型等可資辨明之資料
    ，以汽車所有人為被通知人製單舉發，道路交通管理處罰條
    例第七條之二第一項第七款、第二項第八款、第四項分別定
    有明文，故交通勤務警察或依法執行交通稽查任務之人員發
    現汽車駕駛人涉有違規情事時，原則上固須當場攔截而製單
    舉發，此除可立即明確告知汽車駕駛人涉有交通違規情事外
    ，亦可讓汽車駕駛人得當場陳述意見，避免交通稽查人員有
    所誤判，而可即時獲得補救。惟如有事實上不能當場攔截或
    不宜當場攔截製單舉發時，為達有效維護交通秩序及保障交
    通安全之行政目的，故特別立法賦予交通稽查人員得於事後
    逕行製單舉發之權限。職是，如有上開違規情形，而交通稽
    查人員不能或不宜當場攔截製單舉發者，自可於事後逕行舉
    發，其因而舉發違規之程序尚難謂有何違法，合先敘明。
四、抗告人於前揭時地駕駛其所有之車牌號碼Ｆ八─九八二六號
    自用小客車，跨越槽化線進入左側車道，經內政部警政署國
    道公路警察局第六警察隊樹林分隊執勤員警拍照採證，並逕
    行舉發之事實，為抗告人所不爭執，且有採證照片四幀、內
    政部警政署國道公路警察局九十六年九月二十一日公警局交
    字第ＺＦＡ０三二三一六號舉發違反道路交通管理事件通知
    單及內政部警政署國道公路警察局第六警察隊九十六年十二
    月二十一日公警六交字第０九六０六七三二五０號書函影本
    各一份附卷可稽，抗告人駕車行駛高速公路未依標線指示行
    駛之違規行為，堪以認定。
五、抗告人雖以前詞置辯，惟依卷附之採證照片所示，於土城交
    流道出口匝道處前方路口之燈號適為紅燈，因停等紅燈造成
    堵車情形，乃屬正常，並無實據可認當時前方路口確有交通
    事故發生，自不得僅憑駕駛人主觀臆測，即恣意置上開管制
    規則於不顧。又依照片所示，該路段單向二線道均已擠滿車
    輛，且前方並無路肩可供警車暫停執行攔截勤務，自有事實
    上不能當場攔截或不宜當場攔截製單舉發之情形。又高速公
    路上為使行車安全順暢，於匝道匯合路口處劃設有槽化線，
    用以引導車輛駕駛人循指示之路線行駛並禁止跨越，以避免
    與後方來車發生碰撞，縱然有塞車情形，駕駛人亦應於車道
    上依序前進，非得執為合理化其違規之藉口，否則，駕駛人
    均可憑己意任意跨越，交通秩序如何維護？至當時警員應否
    至現場指揮疏導交通，乃警方人力調度等行政裁量事項，且
    與抗告人違規行為分屬二事。抗告人所辯，自不可採。
六、綜上，原審認抗告人駕車行駛於高速公路，未依標線指示行
    車之違規事證明確，原處分機關援引前開規定，裁處異議人
    罰鍰三千元，並記違規點數一點，並無不合，而裁定異議駁
    回，自無違法。抗告人仍執陳詞，提起抗告，為無理由，應
    予駁回。
據上論結，應依道路交通案件處理辦法第26條，刑事訴訟法第41
2條，裁定如主文。
中    華    民    國    97    年    6     月    30    日
                  刑事第十七庭  審判長法  官  趙功恆
                                      法  官  高明哲
                                      法  官  陳世宗
以上正本證明與原本無異。
不得再抗告。
                                      書記官  魏汝萍
中    華    民    國    97    年    6     月    30    日


司法院資訊處製作；財團法人民間司法改革基金會備份。
